臺灣高等法院高雄分院刑事判決　　　　　　　　　　　九十三年度上易字第六號
　　上　訴　人
　　即　被　告　 甲○○
右上訴人因詐欺等案件，不服臺灣高雄地方法院九十二年度易字第一○二一號中華民
國九十二年十一月十二日第一審判決（起訴案號：臺灣高雄地方法院檢察署九十二年
度偵字第二二八八號），提起上訴，本院判決如左：
      主  文
原判決關於恐嚇危害安全及應執行刑部分均撤銷。
甲○○共同以加害生命、身體之事，恐嚇他人致生危害於安全，處有期徒刑伍月。
其他上訴駁回。
右開撤銷改判部分與上訴駁回即連續意圖為自己不法之所有，以詐術使人將本人之物
交付，處有期徒刑捌月部分，應執行有期徒刑壹年。
    事  實
一、甲○○前於民國（下同）八十一、八十二年間因二度犯肅清煙毒條例罪，經法院
    各判處有期徒刑三年二月確定，並定應執行刑六年，於八十五年三月一日假釋出
    監後，於八十六年間又犯肅清煙毒條例罪，經法院判處有期徒刑三年八月確定，
    經與前開撤銷假釋之殘刑三年二十五日合併執行，應執行至九十三年一月十三日
    ，甫於八十九年八月十一日再度假釋出監。詎甲○○不知警惕，於前開假釋期間
    內，因鄰居乙○○積欠案外人余阿財債款，余阿財經由案外人陳信榮介紹，委由
    甲○○代為向乙○○收取所欠之債款，甲○○遂於八十九年十一月十五日晚間七
    時許，與七名姓名不詳之成年男子，基於共同恐嚇之犯意聯絡，前往高雄縣美濃
    鎮○○路四號乙○○住處，代余阿財收款，向乙○○索討債款，惟因乙○○表示
    無錢可還，甲○○為求順利索債收款，竟與該七名不詳成年男子，分別持乙○○
    家中之電風扇、椅子等物毆打乙○○，致乙○○受有右頸肩部鈍挫傷之傷害（傷
    害部分已逾告訴期間），甲○○並出言向乙○○恫稱：若不給錢，要對你兒子不
    利等語，共同以此加害生命、身體之事恐嚇乙○○，致乙○○心生畏懼，答應儘
    速籌錢返還，並於同年十二月十五日，將新臺幣（下同）一萬元，交由甲○○轉
    交予不知情之余阿財。嗣余阿財於甲○○收取乙○○三萬元欠款後，於八十九年
    十二月間，因故終止委託甲○○向乙○○繼續收取所餘欠款，詎甲○○明知余阿
    財已終止委託，竟另行起意，基於意圖為自己不法所有之概括犯意，利用乙○○
    不知余阿財已終止委託甲○○代收欠款一情，連續自九十年二月十五日起（原審
    誤載為同年四月十五日起，應予更正）至九十二年一月十七日止，在上開乙○○
    住處，向乙○○佯稱：係受託代余阿財收取欠款等語，致乙○○信以為真，不疑
    有他而陷於錯誤，按期交付欠款予甲○○，金額每次五千元至三萬元不等，甲○
    ○總計自九十年二月十五日起至九十一年十一月十三日止，向乙○○詐騙十三萬
    五千元得逞，所得款項均花用殆盡。嗣於九十二年一月十七日晚間八時許，甲○
    ○再度前往乙○○住處，假藉代余阿財收款名義，並已詐騙取得五千元得逞後，
    為乙○○報警而查獲，並當場扣得上開詐騙取得之五千元（已發還乙○○）。其
    各次詐欺之時間及詐取之金額，詳如附表所示。
二、案經乙○○訴由高雄縣警察局旗山分局報請臺灣高雄地方法院檢察署檢察官偵查
    起訴。
    理  由
一、右揭上訴人即被告甲○○（下稱被告）於案外人余阿財終止委託代收債款後，仍
    假藉代余阿財收款名義，於上開時間連續向告訴人乙○○收取欠款，共計十三萬
    五千元花用，並於九十二年一月十七日收取告訴人所交付之五千元後，隨即為警
    查獲之事實，業據被告於原審及本院審理中供承不諱，核與告訴人乙○○於偵查
    及原審訊問時、證人余阿財於偵查時所述情節相符，並有被告開立之收據七張、
    告訴人乙○○出具之贓物認領保管單一紙在卷可稽，足認被告上開自白與事實相
    符，堪以採憑，被告此部分詐欺取財之行為，事證明確。另訊據被告固供承有於
    八十九年十一月十五日晚間七時許，受託前往告訴人家中代收債款等情，惟矢口
    否認有恐嚇之犯行，辯稱：我與其他人一起去乙○○家討債，乙○○賴債不還，
    我不認識乙○○之兒子，亦不知他有無兒子，沒有恐嚇告訴人云云。惟查，上開
    被告夥同七名不詳姓名之成年男子，前往告訴人家中收取債款未果，即分持告訴
    人家中之電風扇、椅子等物，出手毆打告訴人成傷，被告並出言恐嚇要對告訴人
    之子不利等事實，業據告訴人於偵查及原審審理時指訴綦詳，並經證人即告訴人
    之妻蘭力玉蘭於偵查中證述明確（偵卷十六頁背面），又在場目擊之證人陳正勝
    於原審證稱：我與乙○○係朋友，當天晚上有人來找乙○○，乙○○說他沒錢，
    甲○○就出手毆打乙○○等語（原審卷五十九頁），參以被告已於偵查中自承：
    當天因告訴人賴帳，我有與告訴人發生拉扯爭執等語在卷（偵卷十五頁背面），
    果被告未以動手毆打及出言恐嚇等方式所債，衡情告訴人既已表示無錢可還，豈
    有於事後仍依被告指示，按月籌錢交予被告還債之可能？足徵告訴人上開指訴，
    應屬實在。再參之被告於原審歷次調查時均供稱：當天陳信榮與我一起去討債，
    他有聽到我並未出言恐嚇等語，嗣經原審傳喚陳信榮到庭，證人陳信榮證稱：當
    日我並不在場（原審卷九十六頁），被告方改稱：證人陳信榮當日確實不在場等
    語，前後供述不一，顯見其上開所辯未出言恐嚇云云，純係事後畏罪卸責之詞，
    不足採信。綜上所述，本件被告上開恐嚇及詐欺取財犯行，均堪以認定。
二、核被告所為，其恐嚇行為，係犯刑法第三百零五條之恐嚇罪；其詐欺取財之行為
    ，係犯同法第三百三十九條第一項之詐欺取財罪。被告就恐嚇犯行，其與七名不
    詳姓名之成年人間，有犯意之聯絡及行為之分擔，為共同正犯。其先後多次詐欺
    取財犯行，時間緊接，觸犯構成要件相同之罪，顯係出於概括犯意反覆為之，為
    連續犯，應依刑法第五十六條之規定論以一罪，並加重其刑。又被告所犯恐嚇及
   詐欺取財二罪間，犯意各別，構成要件不同，應予分論併罰。
三、原審就被告詐欺取財部分，以罪證明確，適用刑法第五十六條、第三百三十九條
    第一項，罰金罰鍰提高標準條例第一條前段，審酌被告素行非佳，甫於八十九年
    八月間假釋出獄，即詐騙告訴人使其交付財物，惡性非輕，犯後坦承此部分犯行
    ，及其詐取之金額，尚未與告訴人達成和解等一切情狀，量處有期徒刑八月，原
    審此部分認事用法，核無違誤，量刑亦稱妥適，被告此部分之上訴為無理由，應
    予駁回。
四、原審論處被告恐嚇罪刑，固非無見；惟查，被告與七名不詳姓名之成年男子，前
    往高雄縣美濃鎮○○路四號乙○○住處，代余阿財收款，向乙○○索討債款，而
    於乙○○表示無錢可還，被告與該七名不詳成年男子，即分持乙○○家中之電風
    扇、椅子等物毆打乙○○，致乙○○受有右頸肩部鈍挫傷之傷害（傷害部分已逾
    告訴期間），甲○○並出言向乙○○恫稱：若不給錢，要對你兒子不利等語，綜
    觀被告此部分犯案過程，顯然係夥同該不詳姓名之七名成年男子以言語、暴力等
    恐嚇方式討債，被告自與該七名不詳姓名之成年男子間就上開恐嚇犯行，有犯意
    之聯絡與行為之分擔（動作恐嚇亦為恐嚇態樣之一），原審認被告係單獨起意以
    言語恐嚇，尚未盡洽，被告上訴意旨否認此部分犯行雖不足取，但原判決此部分
    既有可議之處，仍無可維持，應將原判決此部分連同應執行刑撤銷改判。審酌被
    告之素行，其犯罪之手段，對被害人造成之危害，及其犯罪後之態度等一切情狀
    ，仍如原審量處有期徒刑五月。
五、右開撤銷改判即共同以加害生命、身體之事，恐嚇他人致生危害於安全，處有期
    徒刑五月部分與上訴駁回即連續意圖為自己不法之所有，以詐術使人將本人之物
    交付，處有期徒刑八月部分，應執行有期徒刑一年。
據上論結，應依刑事訴訟法第三百六十八條、第三百六十九條第一項前段、第三百六
十四條、第二百九十九條第一項前段，刑法第二十八條、第三百零五條、第五十一條
第五款，罰金罰鍰提高標準條例第一條前段，判決如主文。
本案經檢察官彭南雄到庭執行職務。
中    華    民    國     九十三     年       四       月      二十九    日
                              臺灣高等法院高雄分院刑事第五庭
                                  審判長法官  曾永宗
                                        法官  裕斗
     法官  邱永貴
右正本證明與原本無異。
不得上訴。
                                      書記官  梁雅華
中    華    民    國     九十三     年       四       月      三十      日
附錄本判決論罪科刑法條
中華民國刑法第三百零五條：
  以加害生命、身體、自由、名譽、財產之事，恐嚇他人致生危害於安全者，處二年
  以下有期徒刑、拘役或三百元以下罰金。
中華民國刑法第三百三十九條第一項：
  意圖為自己或第三人不法之所有，以詐術使人將本人或第三人之物交付者，處五年
  以下有期徒刑、拘役或科或併科一千元以下罰金。
附表：
┌──┬──────────┬───────┬──────────┐
│編號│犯    罪    時    間│詐  取  金  額│備                考│
│    │                    │（新  台  幣）│                    │
├──┼──────────┼───────┼──────────┤
│1.  │九十年二月十五日    │一萬元        │                    │
├──┼──────────┼───────┼──────────┤
│2.  │九十年三月十五日    │一萬元        │                    │
├──┼──────────┼───────┼──────────┤
│3.  │九十年四月十五日    │一萬元        │                    │
├──┼──────────┼───────┼──────────┤
│4.  │九十年九月十九日    │三萬元        │                    │
├──┼──────────┼───────┼──────────┤
│5.  │九十年十一月二十三日│一萬元        │                    │
├──┼──────────┼───────┼──────────┤
│6.  │九十一年一月十六日  │一萬元        │                    │
├──┼──────────┼───────┼──────────┤
│7.  │九十一年四月十五日  │一萬元        │                    │
├──┼──────────┼───────┼──────────┤
│8.  │九十一年六月十五日  │一萬元        │                    │
├──┼──────────┼───────┼──────────┤
│9.  │九十一年七月十七日  │一萬元        │                    │
├──┼──────────┼───────┼──────────┤
│10.  │九十一年八月十五日  │五千元        │                    │
├──┼──────────┼───────┼──────────┤
│11.  │九十一年十月十五日  │一萬元        │                    │
├──┼──────────┼───────┼──────────┤
│12.  │九十一年十一月十三日│一萬元        │                    │
├──┼──────────┼───────┼──────────┤
│13.  │九十二年一月十七日  │五千元        │於取財後，為警當場查│
│    │                    │              │扣贓款，並發還告訴人│
└──┴──────────┴───────┴──────────┘
